臺灣臺中地方法院民事判決
110年度訴字第1363號
原      告  高瑞隆  
訴訟代理人  張慶達律師
被      告  張百洲  
訴訟代理人  詹漢山律師
被      告  劉素菁  

上列當事人間請求清償借款事件，本院於民國110 年12月8日言
詞辯論終結，判決如下：
    主      文
原告之訴及假執行之聲請均駁回。
訴訟費用由原告負擔。　　　　
    事實及理由
壹、程序事項：被告劉素菁經合法通知，均未於言詞辯論期到場
    ，核無訴訟法第386 條各款所列情形，爰依原告之聲請，由
    其一造辯論而為判決。
貳、實體事項：
一、原告主張：
（一）被告張百洲自民國104年起陸續向原告借款，借款金額共
      計新臺幣（下同）2,655,600元，各次借款日期、金額及
      約定之清償期均如附表編號1至11所示，被告張百洲並簽
      發附表編號1至9所示支票及編號10至11所示本票交付原告
      。被告劉素菁則透過被告張百洲於106年9月16日向原告借
      款208,000元，約定清償日為107年2月24日，並簽發附表
      編號12所示之支票1紙，由被告張百洲交付原告。惟被告2
      人簽發上開票據均未於約定日期兌現，經原告催告亦未償
      還上開借款。爰依消費借貸之法律關係，請求被告張百洲
      、劉素菁分別給付積欠原告之借款2,655,600元及208,000
      元。　　
（二）並聲明（見本院卷第87頁）：被告張百洲應給付原告2,65
      5,600元，被告劉素菁應給付原告208,000元，及均自起訴
      狀繕本送達翌日起至清償日止，按週年利率百分之五計算
      之利息。並願供擔保請准宣告假執行。
二、被告答辯：
（一）被告張百洲則以：原告經營六合彩賭博，伊則從104年間
      陸續向原告簽賭，因無力支付賭金，才簽發附表編號1至9
      所示支票及編號10至11所示本票給原告。實際上兩造間並
      無任何借貸關係存在，原告應舉證雙方有借款意思合致及
      借款交付事實。另否認被告劉素菁有簽發附表編號12之支
      票透過伊借款，且該票據已罹於時效等語置辯。並聲明：
      原告之訴駁回；如受不利判決，願供擔保請准免予假執行
      。
（二）被告劉素菁未於言詞辯論期日到庭，惟據其先前具狀陳述
      略以：伊簽發附表編號12所示支票，係借給被告張百洲使
      用，原告與伊之間並無借貸關係，其應舉證雙方有借款意
      思合致及借款交付事實等語置辯。並聲明：原告之訴駁回
      ；如受不利判決，願供擔保請准免予假執行。
三、得心證之理由：
（一）稱消費借貸者，謂當事人一方移轉金錢或其他代替物之所
      有權於他方，而約定他方以種類、品質、數量相同之物返
      還之契約，民法第474條第1項定有明文。是消費借貸，除
      有金錢之交付外，尚須本於借貸之意思而為交付，方克成
      立。故當事人主張有金錢借貸關係存在，須就其發生所須
      具備之特別要件即金錢之交付及借貸意思表示互相一致負
      舉證之責任。又支票皆為無因證券，交付票據之原因甚多
      ，或為贈與、或為買賣、或為確保當事人間已存在之法律
      關係、或為消滅已存在之法律關係，非僅囿於金錢借貸一
      端而已，故除別有證據外，僅為支票之簽發、授受或轉讓
      ，自不足以證明其原因事實（最高法院89年度台上字第10
      82號判決意旨參照）。本票亦屬無因證券，自應為相同之
      解釋。
（二）原告主張被告張百洲自104年起陸續向原告借款共計2,655
      ,600元，及被告劉素菁則透過被告張百洲於106年9月16日
      向原告借款208,000元，被告並各自簽發如附表所示之票
      據等語。被告固不否認附表編號1至11之支票及本票為其
      所簽發，被告劉素菁亦不否認附表編號12之支票為其所簽
      發，惟均否認曾向原告借款。則依舉證責任分配之原則，
      縱附表所示之票據確為被告所簽發，原告仍應就兩造間有
      借貸之合意及已為金錢之交付之事實，負舉證之責任。然
      原告除提出上開票據外，迄今未提出任何證據以證明有交
      付金錢與被告之事實（見本院卷第270頁），依上開說明
      ，自難認兩造間已成立消費借貸關係。從而，原告依消費
      借貸之法律關係，請求被告張百洲、劉素菁分別給付積欠
      原告之借款2,655,600元及208,000元，自屬無據，不應准
      許。
參、綜上所述，原告依消費借貸之法律關係，請求被告張百洲給
    付原告2,655,600元，被告劉素菁給付原告208,000元，及均
    自起訴狀繕本送達翌日起至清償日止，按週年利率百分之五
    計算之利息，為無理由，應予駁回。原告之訴既無理由，則
    其假執行之聲請亦失所附麗，併予駁回。
肆、本件事證已臻明確，兩造其餘訴訟資料及攻擊防禦方法，經
    本院審酌後，認與判決結果尚不生影響，無逐一論述之必要
    ，附此敘明。
伍、訴訟費用負擔之依據：民事訴訟法第78條。
中　　華　　民　　國　　110 　年　　12　　月　　29　　日
                  民事第三庭    法  官  陳宗賢
正本係照原本作成。
如對本判決上訴，須於判決送達後20日內向本院提出上訴狀。如
委任律師提起上訴者，應一併繳納上訴審裁判費。
中　　華　　民　　國　　110 　年　　12　　月　　29　　日
                                書記官  林玉門

附表：
編號1至9為被告張百洲簽發之支票，編號10、11為其簽發之本票
。編號12為被告劉素菁簽發之支票。
　　　
編號 發票日 金額（新臺幣） 付款人 票號 借款日 清償日 1 105年11月18日       500,000元 第一銀行太平分行 HA0000000 105年10月18日 105年11月18日 2 105年12月1日       226,000元 同上 GB0000000 104年8月1日 105年12月1日 3 105年12月15日       280,000元 同上 HA0000000 105年8月15日 105年12月15日 4 106年1月10日       290,000元 同上 HA0000000 105年8月10日 106年1月10日 5 106年3月3日       260,000元 同上 HA0000000 105年8月3日 106年3月3日 6 106年4月1日       220,000元 同上 HA0000000 105年4月1日 106年4月1日 7 106年4月25日       200,000元 同上 HA0000000 105年4月25日 106年4月25日 8 106年5月30日       195,000元 同上 HA0000000 105年6月30日 106年5月30日 9 106年6月21日       280,000元 同上 HA0000000 105年6月21日 106年6月21日 10 107年2月5日       118,000元 張百洲 WG0000000 107年2月4日 107年2月5日 11 106年12月10日        86,600元 張百洲 WG0000000 106年12月10日 107年2月11日 12 107年2月24日       208,000元 第一銀行進化分行 KA0000000 106年9月16日 107年2月24日